【裁判字號】    99,訴,1283
【裁判日期】    991124
【裁判案由】    毒品危害防制條例
【裁判全文】
臺灣高雄地方法院刑事判決              99年度訴字第1283號
公  訴  人  臺灣高雄地方法院檢察署檢察官
被      告  葉晉豪
選任辯護人  蔡陸弟律師
上列被告因毒品危害防制條例案件，經檢察官提起公訴（99年度
偵字第22724 號），本院判決如下：
    主  文
葉晉豪販賣第二級毒品，處有期徒刑伍年。扣案如附表編號1至
編號27所示之物，均沒收。
    事  實
一、葉晉豪明知ＭＤＭＡ（俗稱搖頭丸）及愷他命分別係毒品危
    害防制條例第2 條第2 款及第3 款所規定之第二級、第三級
    毒品，未經許可不得販賣，竟於民國99年7 月7 日晚上11時
    許，顏育新以如附表編號33所示之行動電話撥打葉晉豪所持
    用如附表編號1 所示之行動電話表示欲購買ＭＤＭＡ及愷他
    命，葉晉豪即基於意圖營利販賣第二級毒品及第三級毒品之
    犯意而應允之，隨即於同日晚間11時30分許，在高雄市鼓山
    區○○○路與龍德路口，交付如附表編號28至32所示之ＭＤ
    ＭＡ3 顆及愷他命4 小包予顏育新，並向顏育新收取價金新
    臺幣（下同）7,200 元，嗣雙方準備離去之際，為警當場緝
    獲，並在顏育新身上扣得前揭交易毒品，另在葉晉豪所騎乘
    車牌號碼968-CZQ 號重型機車內扣得附表編號6 至27所示愷
    他命共22包及葉晉豪所有如附表編號1 所示供聯絡販賣毒品
    事宜所用之行動電話1 具、附表編號2 所示販賣毒品所得現
    金7,200 元，再經葉晉豪同意至其位於高雄市○○區○○路
    20巷10號4 樓住處搜索而扣得如附表編號5 所示愷他命1 小
    包及葉晉豪所有如附表編號3 所示供秤量毒品販賣所用之電
    子磅秤1 台、如附表編號4 所示預備分裝毒品販賣所用之空
    夾鏈袋1 大包。
二、案經高雄市政府警察局鼓山分局報請臺灣高雄地方法院檢察
    署檢察官偵查起訴。
    理  由
壹、程序事項：
一、按被告以外之人於偵查中向檢察官所為陳述，除顯有不可信
    之情況者外，得為證據，刑事訴訟法第159 條之1 第2 項定
    有明文。偵查中對被告以外之人（包括證人、鑑定人、告訴
    人、被害人及共同被告等）所為之偵查筆錄，或被告以外之
    人向檢察官所提之書面陳述，性質上均屬傳聞證據。惟現階
    段刑事訴訟法規定檢察官代表國家偵查犯罪、實施公訴，依
    法其有訊問被告、證人及鑑定人之權，證人、鑑定人且須具
    結，而實務運作時，檢察官偵查中向被告以外之人所取得之
    陳述，原則上均能遵守法律規定，不致違法取供，其可信度
    極高。本件證人顏育新於偵查中之證述，經依法具結，復查
    無有何顯不可信之情況，應認有證據能力。
二、按被告以外之人於審判外之陳述，雖不符刑事訴訟法第159
    之1 至第159 條之4 之規定，而經當事人於審判程序同意作
    為證據，法院審酌該言詞陳述或書面陳述作成時之情況，認
    為適當者，亦得為證據。當事人、代理人或辯護人於法院調
    查證據時，知有第159 條第1 項不得為證據之情形，而未於
    言詞辯論終結前聲明異議者，視為有前項之同意。刑事訴訟
    法第159 之5 定有明文。查檢察官、被告及辯護人均對於本
    判決所引用之傳聞證據，未於言詞辯論終結前聲明異議，本
    院審酌上開證據作成時之情狀，並無違法或不當等情形，且
    與本案相關之待證事實具有關聯性，認為以之作為本案之證
    據亦屬適當，爰依前揭規定，認均應有證據能力。
貳、實體事項：
一、前揭事實，業據被告葉晉豪於偵查及本院審理時均坦承不諱
    ，核與證人顏育新於警詢及偵查之證述相符（見警卷，頁13
    ～14；偵卷，頁9 ～9 反面），復有如附表所示之物扣案可
    佐，故被告確有於上開時、地，販賣ＭＤＭＡ及愷他命予顏
    育新之事實，應堪認定。再者，販賣毒品本無一定價格，各
    次買賣之價格，當亦各有差異，隨供需雙方之資力、關係之
    深淺、需求之數量、貨源之充裕與否、販賣者對於資金之需
    求如何即殷切與否，以及政府查緝之態度，進而為各種不同
    之風險評估，是其價格標準，自非一成不變，且販賣者從各
    種「價差」或「量差」或係「純度」謀取利潤方式，或有差
    異，然其所圖利益之非法販賣行為目的，則屬相同，並無二
    致。從而，販賣之利得，除被告就販賣之價量俱臻明確供述
    外，況政府對於查緝施用、轉讓及販賣毒品無不嚴格執行，
    且販賣毒品罪更係重罪，苟無利可圖，應無甘冒被查緝法辦
    重刑之危險，而平白無端為該買賣之行為，是其販入之價格
    必較售出之價格低廉，而有從中賺取買賣差價牟利之意圖及
    事實，堪予認定。綜上，本件事證明確，被告犯行已臻明確
    ，應依法論罪科刑。
二、論罪科刑
（一）按ＭＤＭＡ、愷他命分別為毒品危害防制條例第2 條第2
      項第2 款、第3 款所稱之第二級、第三級毒品，均不得販
      賣，是核被告葉晉豪所為，係犯同條例第4 條第2 項之販
      賣第二級毒品罪及同條第3 項之販賣第三級毒品罪。其持
      有毒品之低度行為，為其販賣毒品之高度行為所吸收，不
      另論罪。被告所犯上開販賣第二級毒品罪及販賣第三級毒
      品罪，係於一行為而同時犯之，為想像競合犯，應依刑法
      第55條之規定，從其較重之販賣第二級毒品罪處斷。被告
      於偵查及審判中均自白上開販賣第二級毒品罪之犯罪事實
      ，應依同條例第17條第2 項之規定，減輕其刑。
（二）又犯毒品危害防制條例第4 條第2 項販賣第二級毒品罪，
      供出毒品來源，因而查獲其他正犯或共犯者，減輕或免除
      其刑，該條例第17條第1 項固定有明文。然所謂供出來源
      者，當係指毒品之非法持有、施打、吸用、販賣之人供出
      該毒品之來源，即供應者（俗稱「上游」或「前手」者）
      係屬何人，始有本條之適用。經查，被告雖供述其所販賣
      之ＭＤＭＡ、愷他命係向黃良達購買，又帶員警前往黃良
      達住處，因而查獲黃良達，員警在黃良達住處扣得帳冊3
      本、電子磅秤1 台、安非他命1 小盒（毛重9.4 公克）、
      安非他命吸食器1 組、空夾鏈袋6 袋、行動電話2 支等物
      ，然黃良達於警詢堅詞否認有何販賣ＭＤＭＡ及愷他命予
      被告，供稱：伊僅是聽命綽號「阿豪」之被告及綽號「阿
      傑」之人的命令做事，幫忙被告及「阿傑」接聽電話、記
      帳，有時被告及「阿傑」會叫伊將毒品拿給購毒的人，扣
      案帳冊記載內容大多是被告及「阿傑」打電話叫伊記載的
      ，帳冊內容記載「7/6 補24000 硬、褲」，其中「硬」是
      指安非他命，「褲」是指愷他命等語（見本院卷，頁80反
      面），固足認黃良達涉嫌販賣「安非他命」或「愷他命」
      嫌疑重大，但對於其涉嫌販賣「ＭＤＭＡ」之證據則屬薄
      弱，更遑論遽認被告所販賣之「ＭＤＭＡ」來源為黃良達
      ，爰不依上揭規定，減輕或免除被告之刑責。
（三）另被告上開販賣第二級毒品並非出於何種特殊原因與環境
      ，情節亦無情輕法重而顯可憫恕之情形，當無刑法第59條
      酌減其刑之適用，被告辯護人請求予以酌減其刑，委無可
      採，併此敘明。
（四）爰審酌被告正值壯年，未思以正途謀生，無視於國家對於
      杜絕毒品犯罪之禁令，明知ＭＤＭＡ及愷他命皆足造成施
      用者生理成癮性及心理依賴性，導致精神障礙與性格異常
      ，甚至造成生命危險，嚴重戕害國人身體健康，危害社會
      治安，竟為圖不法利益，販賣毒品予顏育新，危害社會治
      安，且考量顏育新未及施用即遭查獲，損害未擴大，及被
      告坦承犯行之態度，兼衡被告所獲利益、販賣毒品之數量
      、犯罪目的、手段、智識程度、家庭經濟狀況等一切情狀
      ，認檢察官具體求處有期徒刑7 年，尚嫌過重，爰量處如
      主文所示之刑，以資懲儆。
三、從刑
（一）按依毒品危害防制條例第18條第1 項前段之規定，應予沒
      收銷燬之毒品，以經查獲之第一、二級毒品為限。又毒品
      依其成癮性、濫用性及對社會危害性，共分為四級，上開
      條例並就製造、運輸、販賣、意圖販賣而持有、以非法方
      法使人施用、引誘他人施用及轉讓不同等級之毒品等行為
      ，分別定其處罰。又鑑於第三、四級毒品均係管製藥品，
      特於同條例第11條之1 明定無正當理由，不得擅自持有；
      第18條第1 項後段復規定查獲之第三、四級毒品，無正當
      理由而擅自持有者，沒入銷燬之。從而，依同條例第18條
      第1 項後段應沒入銷燬之毒品，專指查獲施用或持有之第
      三、四級毒品而言；倘係查獲製造、運輸、販賣、意圖販
      賣而持有、以非法方法使人施用、引誘他人施用或轉讓第
      三、四級毒品，既屬同條例相關法條明文規定處罰之犯罪
      行為，即非該條項應依行政程序沒入銷燬之範圍。又同條
      例第19條第1 項所定「供犯罪所用或因犯罪所得之物」，
      係指犯第4 條至第9 條、第12條、第13條或第14條第1 項
      、第2 項之罪所用或所得之物，不包括毒品本身在內，是
      尚不得援用此項規定為第三、四級毒品之沒收依據。再同
      條例對於查獲之製造、運輸、販賣、意圖販賣而持有、以
      非法方法使人施用、引誘他人施用及轉讓第三、四級毒品
      之沒收，並無特別規定，如其行為已構成犯罪，則該毒品
      即屬不受法律保護之違禁物，應回歸刑法之適用，依刑法
      第38條第1 項第1 款之規定沒收之，始為適法（最高法院
      96年台上字第727 號、96年台上字第884 號判決意旨參照
      ）。經查，扣案如附表編號5 至27所示之物，均含第三級
      毒品愷他命成分，有附表編號5至27所示之檢驗報告可佐
      ，係被告販賣第三級毒品而持有，屬違禁物，應依刑法第
      38 條第1項第1款規定，不問屬於犯人與否，在該罪名項
      下，宣告沒收，又上揭毒品之包裝袋因直接包覆該毒品，
      其上顯留有該毒品之殘渣，衡情自難與之析離，當應整體
      視之為毒品，均併予宣告沒收，至鑑驗耗損之愷他命既已
      滅失，自無庸為沒收之諭知。另附表編號28至32所示愷他
      命及ＭＤＭＡ，因均已轉讓予顏育新，自無庸在被告所犯
      販賣毒品罪名項下，諭知沒收銷燬或沒收（最高法院刑事
      判決98年度台上字第1223號判決意旨參照）。
（二）次按毒品危害防制條例第19條第1項關於沒收之規定，係
      採義務沒收主義，犯同條例第4條至第9條、第12條、第13
      條或第14條第1項、第2項之罪者，其供犯罪所用之物或因
      犯罪所得之財物，且屬犯人所有者，即應依該規定沒收，
      法院無審酌之餘地，並不以專供犯罪所用之物為限（最高
      法院93年度台上字第1360號、第1365號、92年度台上字第
      2608號判決意旨參照）。經查，扣案如附表編號1、3所示
      之物，均為被告所有，分別係供聯絡販賣毒品事宜所用及
      供秤量毒品販賣所用，業據其陳明在卷（見本院卷，頁33
      ），應依毒品危害防制條例第19條第1 項之規定，宣告沒
      收。附表編號2 所示之現金，係被告販賣毒品所得財物，
      應依毒品危害防制條例第19條第1 項之規定，宣告沒收。
（三）另附表編號4所示之夾鏈袋1大包，係被告所有，預備分裝
      毒品販賣所用之物，業據其供承在卷（見本院卷，頁33）
      ，應依刑法第38條第1 項第2 款規定，宣告沒收。
據上論斷，應依刑事訴訟法第299 條第1 項前段，毒品危害防制
條例第4 條第2 項、第3 項、第17條第2 項、第19條第1 項，刑
法第11條、第55條、第38條第1 項第1 款、第2 款，判決如主文
。
本案經檢察官鄧怡君到庭執行職務。
中    華    民    國    99    年    11    月    24    日
                  刑事第七庭   審判長法  官   陳  箐
                                     法  官   簡佩珺
                                     法  官   洪培睿
以上正本證明與原本無異。
如不服本判決應於收受送達後10日內向本院提出上訴書狀，並應
敘述具體理由；如未敘述上訴理由者，應於上訴期間屆滿後20日
內向本院補提理由書（均須按他造當事人之人數附繕本）「切勿
逕送上級法院」。
中    華    民    國    99    年    11    月    24    日
                                     書記官   秦富潔
附錄本案論罪科刑法條：
毒品危害防制條例第4條第2項
製造、運輸、販賣第二級毒品者，處無期徒刑或七年以上有期徒
刑，得併科新臺幣一千萬元以下罰金。
附表：扣案物
┌───┬────────────┬─────────────┬──────────┐
│ 編號 │ 物品名稱               │查扣地點                  │ 檢驗報告           │
├───┼────────────┼─────────────┼──────────┤
│ 1    │行動電話1具（IMEI：     │被告所騎乘停放在上揭交易地│                    │
│      │000000000000000 ，含門號│點之車牌號碼968-CZQ 號重型│                    │
│      │0000000000號SIM 卡1 張）│機車內                    │                    │
├───┼────────────┼─────────────┼──────────┤
│ 2    │新臺幣7,200元           │同上                      │                    │
├───┼────────────┼─────────────┼──────────┤
│ 3    │電子磅秤1台             │被告位於高雄市苓雅區民主里│                    │
│      │                        │19鄰安康路20巷10號4 樓住處│                    │
├───┼────────────┼─────────────┼──────────┤
│ 4    │夾鏈袋1 大包（內含小夾鏈│同上                      │                    │
│      │袋）                    │                          │                    │
├───┼────────────┼─────────────┼──────────┤
│ 5    │愷他命1 包（毛重3.3 公克│同上                      │高雄醫學大學附設中和│
│      │，驗前淨重2.643 公克，驗│                          │紀念醫院編號：      │
│      │後淨重2.636 公克）      │                          │0000-000檢驗報告    │
├───┼────────────┼─────────────┼──────────┤
│ 6    │愷他命1 包（毛重4.0 公克│被告所騎乘停放在上揭交易地│高雄醫學大學附設中和│
│      │，驗前淨重3.766 公克，驗│點之車牌號碼968-CZQ 號重型│紀念醫院編號：      │
│      │後淨重3.761 公克）      │機車內                    │0000-000檢驗報告    │
├───┼────────────┼─────────────┼──────────┤
│ 7    │愷他命1 包（毛重2.0 公克│同上                      │高雄醫學大學附設中和│
│      │，驗前淨重1.783 公克，驗│                          │紀念醫院編號：      │
│      │後淨重1.778 公克）      │                          │0000-000檢驗報告    │
├───┼────────────┼─────────────┼──────────┤
│ 8    │愷他命1 包（毛重4.0 公克│同上                      │高雄醫學大學附設中和│
│      │，驗前淨重3.773 公克，驗│                          │紀念醫院編號：      │
│      │後淨重3.768 公克）      │                          │0000-000檢驗報告    │
├───┼────────────┼─────────────┼──────────┤
│ 9    │愷他命1 包（毛重4.0 公克│同上                      │高雄醫學大學附設中和│
│      │，驗前淨重3.775 公克，驗│                          │紀念醫院編號：      │
│      │後淨重3.77公克）        │                          │0000-000檢驗報告    │
├───┼────────────┼─────────────┼──────────┤
│ 10   │愷他命1 包（毛重4.0 公克│同上                      │高雄醫學大學附設中和│
│      │，驗前淨重3.761 公克；驗│                          │紀念醫院編號：      │
│      │後淨重3.756 公克）      │                          │0000-000檢驗報告    │
├───┼────────────┼─────────────┼──────────┤
│ 11   │愷他命1 包（毛重1.9 公克│同上                      │高雄醫學大學附設中和│
│      │，驗前淨重1.753 公克，驗│                          │紀念醫院編號：      │
│      │後淨重1.748 公克）      │                          │0000-000檢驗報告    │
├───┼────────────┼─────────────┼──────────┤
│ 12   │愷他命1 包（毛重4.0 公克│同上                      │高雄醫學大學附設中和│
│      │，驗前淨重3.789 公克，驗│                          │紀念醫院編號：      │
│      │後淨重3.784 公克）      │                          │0000-000檢驗報告    │
├───┼────────────┼─────────────┼──────────┤
│ 13   │愷他命1 包（毛重4.0 公克│同上                      │高雄醫學大學附設中和│
│      │，驗前淨重3.741 公克，驗│                          │紀念醫院編號：      │
│      │後淨重3.736 公克）      │                          │0000-000檢驗報告    │
├───┼────────────┼─────────────┼──────────┤
│ 14   │愷他命1 包（毛重2.0 公克│同上                      │高雄醫學大學附設中和│
│      │，驗前淨重1.791 公克，驗│                          │紀念醫院編號：      │
│      │後淨重1.786 公克）      │                          │0000-000檢驗報告    │
├───┼────────────┼─────────────┼──────────┤
│ 15   │愷他命1 包（毛重4.0 公克│同上                      │高雄醫學大學附設中和│
│      │，驗前淨重3.786 公克，驗│                          │紀念醫院編號：      │
│      │後淨重3.781 公克）      │                          │0000-000檢驗報告    │
├───┼────────────┼─────────────┼──────────┤
│ 16   │愷他命1 包（毛重4.0 公克│同上                      │高雄醫學大學附設中和│
│      │，驗前淨重3.782 公克，驗│                          │紀念醫院編號：      │
│      │後淨重3.777 公克）      │                          │0000-000檢驗報告    │
├───┼────────────┼─────────────┼──────────┤
│ 17   │愷他命1 包（毛重4.0 公克│同上                      │高雄醫學大學附設中和│
│      │，驗前淨重3.783 公克，驗│                          │紀念醫院編號：      │
│      │後淨重3.778 公克）      │                          │0000-000檢驗報告    │
├───┼────────────┼─────────────┼──────────┤
│ 18   │愷他命1 包（毛重0.6 公克│同上                      │高雄醫學大學附設中和│
│      │，驗前淨重0.49公克，驗後│                          │紀念醫院編號：      │
│      │淨重0.485 公克）        │                          │0000-000檢驗報告    │
├───┼────────────┼─────────────┼──────────┤
│ 19   │愷他命1 包（毛重0.7 公克│同上                      │高雄醫學大學附設中和│
│      │，驗前淨重0.552 公克，驗│                          │紀念醫院編號：      │
│      │後淨重0.547 公克）      │                          │0000-000檢驗報告    │
├───┼────────────┼─────────────┼──────────┤
│ 20   │愷他命1 包（毛重0.6 公克│同上                      │高雄醫學大學附設中和│
│      │，驗前淨重0.505 公克，驗│                          │紀念醫院編號：      │
│      │後淨重0.5 公克）        │                          │0000-000檢驗報告    │
├───┼────────────┼─────────────┼──────────┤
│ 21   │愷他命1 包（毛重0.6 公克│同上                      │高雄醫學大學附設中和│
│      │，驗前淨重0.522 公克，驗│                          │紀念醫院編號：      │
│      │後淨重0.517 公克）      │                          │0000-000檢驗報告    │
├───┼────────────┼─────────────┼──────────┤
│ 22   │愷他命1 包（毛重0.6 公克│同上                      │高雄醫學大學附設中和│
│      │，驗前淨重0.467 公克，驗│                          │紀念醫院編號：      │
│      │後淨重0.462 公克）      │                          │0000-000檢驗報告    │
├───┼────────────┼─────────────┼──────────┤
│ 23   │愷他命1 包（毛重0.6 公克│同上                      │高雄醫學大學附設中和│
│      │，驗前淨重0.572 公克，驗│                          │紀念醫院編號：      │
│      │後淨重0.567 公克）      │                          │0000-000檢驗報告    │
├───┼────────────┼─────────────┼──────────┤
│ 24   │愷他命1 包（毛重0.6 公克│同上                      │高雄醫學大學附設中和│
│      │，驗前淨重0.499 公克，驗│                          │紀念醫院編號：      │
│      │後淨重0.494 公克）      │                          │0000-000檢驗報告    │
├───┼────────────┼─────────────┼──────────┤
│ 25   │愷他命1 包（毛重0.7 公克│同上                      │高雄醫學大學附設中和│
│      │，驗前淨重0.545 公克，驗│                          │紀念醫院編號：      │
│      │後淨重0.54公克）        │                          │0000-000檢驗報告    │
├───┼────────────┼─────────────┼──────────┤
│ 26   │愷他命1 包（毛重0.7 公克│同上                      │高雄醫學大學附設中和│
│      │，驗前淨重0.539 公克，驗│                          │紀念醫院編號：      │
│      │後淨重0.534 公克）      │                          │0000-000檢驗報告    │
├───┼────────────┼─────────────┼──────────┤
│ 27   │愷他命1 包（毛重0.6 公克│同上                      │高雄醫學大學附設中和│
│      │，驗前淨重0.507 公克，驗│                          │紀念醫院編號：      │
│      │後淨重0.502 公克）      │                          │0000-000檢驗報告    │
├───┼────────────┼─────────────┼──────────┤
│ 28   │愷他命1 包（毛重4.0 公克│顏育新身上查扣            │高雄醫學大學附設中和│
│      │，驗前淨重3.767 公克，驗│                          │紀念醫院編號：      │
│      │後淨重3.762 公克）      │                          │0000-000檢驗報告    │
├───┼────────────┼─────────────┼──────────┤
│ 29   │愷他命1 包（毛重4.0 公克│同上                      │高雄醫學大學附設中和│
│      │，驗前淨重3.747 公克，驗│                          │紀念醫院編號：      │
│      │後淨重3.742 公克）      │                          │0000-000檢驗報告    │
├───┼────────────┼─────────────┼──────────┤
│ 30   │愷他命1 包（毛重3.9 公克│同上                      │高雄醫學大學附設中和│
│      │，驗前淨重3.729 公克，驗│                          │紀念醫院編號：      │
│      │後淨重3.724 公克）      │                          │0000-000檢驗報告    │
├───┼────────────┼─────────────┼──────────┤
│ 31   │愷他命1 包（毛重3.9 公克│同上                      │高雄醫學大學附設中和│
│      │，驗前淨重3.689 公克，驗│                          │紀念醫院編號：      │
│      │後淨重3.684 公克）      │                          │0000-000檢驗報告    │
├───┼────────────┼─────────────┼──────────┤
│ 32   │ ＭＤＭＡ3顆            │同上                      │                    │
├───┼────────────┼─────────────┼──────────┤
│ 33   │行動電話1 具（IMEI：    │同上                      │                    │
│      │000000000000000 ，含門號│                          │                    │
│      │0000000000號SIM卡1張）  │                          │                    │
└───┴────────────┴─────────────┴──────────┘

司法院資訊處製作；財團法人民間司法改革基金會備份。
